臺灣苗栗地方法院刑事判決
110年度簡上字第73號
上  訴  人  
即  被  告  江航榮




上列上訴人即被告因侵占案件，不服本院110年度苗簡字第525號
第一審刑事簡易判決（聲請簡易判決處刑案號：110年度偵緝字
第71號），提起上訴，本院管轄之第二審合議庭判決如下：
    主  文
原判決關於沒收部分撤銷。
其他上訴駁回。 
江航榮緩刑貳年。
    犯罪事實及理由
一、本案經本院審理結果，認原審簡易判決以上訴人即被告江航
    榮（下稱被告）犯侵占罪，判處有期徒刑2月，如易科罰金
    ，以新臺幣（下同）1,000元折算1日，除沒收部分應予撤銷
    外（詳如後述），其認事用法及量刑均無不當，應予維持，
    並引用原審簡易判決書所記載之犯罪事實、證據及理由（如
    附件），另證據部分補充：「被告於本院準備程序及審理中
    之自白」（見本院簡上卷第36、49頁）。
二、被告上訴意旨略以：被告於原審簡易判決後，業與告訴人仲
    信融資股份有限公司（下稱告訴人仲信融資公司）達成和解
    ，每月償還新臺幣（下同）5,740元，分18期償還，請求從
    輕量刑並宣告緩刑等語。
三、撤銷（即原判決關於沒收部分）之理由：
　㈠按沒收新制將沒收性質變革為刑罰及保安處分以外之獨立法
    律效果，已非刑罰（從刑），訴訟程序上有其自主性及獨立
    性，其雖以犯罪（違法）行為存在為前提，但二者非不可分
    離審查。即使對本案上訴，倘原判決沒收部分與犯罪事實之
    認定及刑之量定，予以分割審查，並不發生裁判歧異之情形
    者，當原判決採證認事及刑之量定均無不合，僅沒收部分違
    法或不當，自可分離將沒收部分撤銷改判，其餘本案部分予
    以判決駁回（最高法院106年度台上字第232號、108年度台
    上字第1037號、109年度台上字第285號判決意旨參照）。本
    件原簡易判決關於沒收部分與犯罪事實之認定及刑之量定，
    予以分割審查，並不發生裁判歧異之情形，則基於前述沒收
    之獨立性，本院自得就罪刑部分，以被告上訴無理由而予以
    駁回（詳如後述），併就沒收部分分離予以撤銷，合先敘明
    。
　㈡按犯罪所得，屬於犯罪行為人者，沒收之。宣告前二條之沒
    收，有過苛之虞者，得不宣告或酌減之。刑法第38條之1第1
    項前段、第38條之2第2項分別定有明文。經查，原簡易判決
    認被告所侵占系爭車輛後典當5萬元為其犯罪所得，因而對
    之諭知沒收，且於全部或一部不能沒收或不宜執行沒收時，
    追徵其價額，固非無見。然查：被告業與告訴人仲信融資公
    司達成民事和解，告訴人仲信融資公司不再訴究，請求本院
    從輕量刑或處被告緩刑，有告訴人仲信融資公司出具之刑事
    陳報狀、還款協議書各1紙在卷足憑（見本院簡上卷第41、4
    3頁），且被告已遵期每月償還告訴人仲信融資公司5,740元
    ，有合作金庫銀行110年7月8日、110年8月19日、110年10月
    15日之存款憑條3紙在卷足稽（見本院簡上卷第15、57頁）
    ，並經告訴代理人賴宜屏於電話中向本院表示：被告均有按
    時履行等語（見本院簡上卷第25頁），是本院倘仍就被告之
    犯罪所得仍予宣告沒收，不免有過苛之虞，而因原簡易判決
    於宣告沒收時，未及審酌上開和解情事，是被告提起上訴請
    求本院對犯罪所得不予諭知沒收，尚非無據，應由本院將原
    簡易判決關於沒收部分予以撤銷，並依刑法第38條之2第2項
    規定，對於犯罪所得改判不予宣告沒收或追徵，以臻妥適。
四、上訴駁回（即原判決關於罪刑部分）之理由：　　
　　按量刑輕重，係屬事實審法院得依職權自由裁量之事項，苟
    已斟酌刑法第57條各款所列情狀而未逾越法定刑度，不得遽
    指為違法。又在同一犯罪事實與情節，如別無其他加重或減
    輕之原因，下級審法院量定之刑，亦無過重或失輕之不當情
    形，則上級審法院對下級審法院之職權行使，原則上應予尊
    重（最高法院72年台上字第6696號判例、85年度台上字第24
    46號判決意旨參照）。準此，法官量刑，如非有上揭明顯違
    法之情事，自不得擅加指摘其違法或不當。原簡易判決以被
    告侵占他人財物，顯然缺乏對他人財產權應予尊重之觀念，
    所為非是，且迄未與告訴人達成和解、賠償其損失，惟念其
    犯後坦承犯行，態度尚可，兼衡被告於警詢時自述為高職畢
    業之智識程度、從事技術員工作之經濟狀況等一切情狀，因
    而適用刑事訴訟法第449條第1項前段、第450條第1項、第45
    4 條，刑法第335條第1項、第41條第1項前段及刑法施行法
    第1條之1第1項等規定，予以簡易判決處刑，量處有期徒刑2
    月，並諭知易科罰金之折算標準，其認事用法，均無違誤，
    且就刑法第57條各款有關量刑審酌事項，已詳加斟酌，量刑
    亦屬妥適，揆諸前揭說明，難謂有何違法失當可言，應予維
    持，因此認被告以前揭情詞上訴請求從輕量刑為無理由，應
    予駁回。
五、末按凡有審理事實職權之法院，均得依其職權諭知緩刑，第
    二審以判決駁回上訴時，當然得諭知緩刑（最高法院103年
    度台非字第130號判決意旨參照）。查被告未曾因故意犯罪
    受有期徒刑以上刑之宣告，有臺灣高等法院被告前案紀錄表
    1份在卷足參（見本院簡上卷第11頁）。本院考量被告係因
    一時失慮，致罹刑典，犯後已坦承犯行，並積極與告訴人仲
    信融資公司達成民事和解，且告訴人仲信融資公司同意本院
    給予被告緩刑之宣告，已如前述，足認被告犯後確有悔意，
    諒其經此偵、審程序與科刑之宣告，當知所警惕而無再犯之
    虞，本院認對其所宣告之刑以暫不執行為適當，爰依刑法第
    74條第1項第1款規定，併予宣告緩刑2年，以勵自新。
據上論斷，依刑事訴訟法第455條之1第1項、第3項、第368條、
第369條第1項前段、第373條，刑法第74條第1項第1款，判決如
主文。
本案經檢察官徐一修聲請以簡易判決處刑，檢察官吳宛真到庭執
行職務
中    華    民    國    110    年    11   月   24    日
                  刑事第一庭  審判長法  官   陳茂榮
                                    法  官   許蓓雯
                                    法  官   柳章峰
以上正本證明與原本無異。
不得上訴。
                                    書記官   王祥鑫
中　　華　　民　　國　　110 　年　　11　　月　　24　　日